臺灣高等法院臺中分院刑事判決　　　　94年度上易字第1407號
上　訴　人　臺灣彰化地方法院檢察署檢察官
被　　　告　甲○○
　　　　　　　　　　號
上列上訴人因毒品危害防制條例案件，不服臺灣彰化地方法院94
年度易字第193號中華民國94年8月16日第一審判決（起訴案號：
臺灣彰化地方法院檢察署93年度毒偵字第143號） ，提起上訴，
本院判決如下：
    主  文
原判決撤銷，發回臺灣彰化地方法院。
    理  由
一、公訴意旨略以：被告甲○○明知安非他命為毒品危害防制條
    例所查禁之第2級毒品，不得非法持有，竟基於持有第2級毒
    品之犯意，於民國（下同）3年1月11日上午11時許，在彰化
    縣大村鄉○○路與貢旗2巷口附近，持有第2級毒品安非他命
    1 包（淨重0.0325公克），嗣因形跡可疑在上址為警盤查而
    查獲，並扣得前開第2級毒品安非他命1包，因認被告涉犯毒
    品危害防制條例第11條第2項之持有第2級毒品罪嫌。
二、原審判決略以：「‧‧‧被告於 93年1月11日上午，甫購得
    第2級毒品安非他命1包，未及施用，即在彰化縣大村鄉○○
    路與貢旗2 巷口附近為警查獲乙情，業據被告供明在卷，且
    有該扣案之安非他命 1包可稽。而被告於查獲當日並未施用
    安非他命，僅於前數日曾施用少許，此並據被告供述明確，
    是被告於查獲後採集之尿液，未能檢驗出甲基安非他命陽性
    反應，乃係因體內新陳代謝之故，尚難據此論斷被告並無施
    用安非他命之犯行，而僅論以持有第 2級毒品安非他命之罪
    嫌，然因持有乃施用之部分行為，公訴人雖僅就持有起訴，
    基於審判不可分，本院自應對施用部分予以審酌。惟按，毒
    品危害防制條例業於92年7月9日修正公布，並自93年1月9日
    施行，本件被告上開施用第二級毒品罪嫌，係於毒品危害防
    制條例修正施行後始繫屬本院，雖不符合修正後毒品危害防
    制條例第35條第1項第3款、第2 項所定之情形，惟仍有刑法
    第2條第1項從新從輕原則之適用。又按比較新舊法罪刑之輕
    重，應先審查應否諭知無罪，次審查應否諭知免訴、不受理
    ，再審查有無法定應免刑之情形；如無前開情形，比較新舊
    法罪刑孰最有利，則其比較標準，除主刑外，亦應綜合比較
    全部罪刑之結果『最高法院 24年7月刑事庭總會決議參照』
    。而修正前、後毒品危害防制條例第10條第1、2項之規定，
    其法定刑雖無不同，惟就施用毒品之訴追要件，依修正前、
    後毒品危害防制條例之規定則有不同。倘行為人前因施用第
    1、2級毒品案件，經送執行觀察、勒戒後，因無繼續施用毒
    品之傾向，而經檢察官為不起訴之處分確定後，其於 5年內
    再犯施用第1、2級毒品之罪，依修正前毒品危害防制條例第
    20條第2項、第3項規定，公訴人應先聲請將行為人送執行觀
    察、勒戒，如經評定有繼續施用毒品之傾向，始符合訴追條
    件而應予追訴處罰；若依修正後毒品危害防制條例第20條第
    3項之規定，行為人則屬觀察、勒戒執行完畢釋放後，5年內
    再犯施用毒品之罪，已符合訴追條件，應予追訴處罰。如前
    所述，本件被告所涉施用第2 級毒品安非他命之犯罪時間，
    應係於 93年1月初某時，而被告於行為後，修正後之毒品危
    害防制條例已於93年1月9日生效施行，依刑法第2條第1項規
    定及上開最高法院 24年7月刑事庭總會決議之旨，自應整體
    比較新舊法之結果，視何者有利於被告，而適用最有利於被
    告之法律。被告前因初犯施用毒品案件，經送執行觀察、勒
    戒後，因無繼續施用毒品之傾向，由臺灣彰化地方法院檢察
    署檢察官於88年11月26日，以88年度毒偵字第1795號案件為
    不起訴處分確定，有臺灣高等法院被告全國前案紀錄表及臺
    灣彰化地方法院檢察署刑案查註紀錄表各 1份在卷可考。本
    件被告係於上開不起訴處分確定後之5年內，2犯施用毒品案
    件，依照前開說明，自應適用最有利於被告之修正前毒品危
    害防制條例第20條第2項、第3項之規定；換言之，被告應先
    經觀察、勒戒之程序，並視觀察、勒戒之結果，如認有繼續
    施用毒品傾向者，始符合起訴追訴之要件，倘經評定無繼續
    施用毒品傾向，則應由檢察官為不起訴之處分。然被告前開
    所涉施用第 2級毒品罪嫌之行為，未經公訴人先行聲請裁定
    送執行觀察、勒戒，尚未具備修正前毒品危害防制條例第20
    條第2項、第3項所定之送執行觀察、勒戒後，經評定有繼續
    施用毒品傾向之起訴要件。公訴人規避此一程序，另以被告
    持有第 2級毒品之罪嫌起訴，其起訴程序顯然違背規定，揆
    諸前揭說明，應諭知不受理之判決」等語，固非無見。
三、惟查：按被告之自白不得作為有罪判決之唯一證據，仍應調
    查其他必要之證據，以察其是否與事實相符，刑事訴訟法第
    156條第2項定有明文。又第二審法院認為上訴有理由，或上
    訴雖無理由，而原判不當或違法者，應將原審判決經上訴之
    部份撤銷，就該案件自為判決。但因原審判決諭知管轄錯誤
    、免訴、不受理係不當而撤銷之者，得以判決將該案件發回
    原審法院，又刑事訴訟法第367 條之判決及對於原審諭知管
    轄錯誤、免訴或不受理之判決上訴時，第二審法院認其為無
    理由而駁回上訴，或認為有理由而發回該案件之判決，得不
    經言詞辯論為之，刑事訴訟法第369條、第372條定有明文。
    被告固於原審坦承係買安非他命供施用，且坦承查獲前幾天
    確有斷斷續續施用第二級毒品安非他命等語（詳見原審審理
    卷第60頁），惟被告經警採集之尿液囑託中山醫學大學附設
    醫院藥物濫用檢測中心鑑驗結果，未檢出安非他命類藥物反
    應，並無從證明被告有施用第二級毒品，是本件除被告之自
    白外，並無何其他積極證據足資證明被告有施用第二級毒品
    。另被告雖經查獲安非他命，惟該查獲之安非他命固能證明
    係被告所有，惟仍無從證明被告有施用，並無從以上開扣得
    之安非他命為被告施用第二級毒品之認定，縱被告於警詢、
    檢察官偵查中及原審均自白確有施用第二級毒品安非他命，
    惟本部分於無何其他積極證據足資證明被告有施用第二級毒
    品安非他命之情況下，顯不能僅以被告之自白認定有施用第
    二級毒品安非他命，原審判決逕認被告有施用第二級毒品而
    諭知被告不受理判決，即有未洽。檢察官執上開理由上訴主
    張原審判決自行認定被告確有施用第二級毒品，而諭知不受
    理判決，且未就被告所涉持有第二級毒品犯行予以審理，顯
    有違誤，指摘原審判決不當，即有理由。原審判決既有上開
    可議之處，為顧及被告之審級利益，自應由本院將原審判決
    撤銷，並發回原審法院，另為適法之裁判，並不經辯論為之
    。
四、據上論斷，依刑事訴訟法第369條第1項但書，第372 條，判
    決如主文。
中　  華　  民  　國  　94　　年　　11   月    10     日
              刑事第三庭  審判長法  官  王  增  瑜
                                法　官　陳　欣　安
                                法　官　胡　忠　文
上列正本證明與原本無異。
不得上訴。
                                書記官  陳  麗  玉
中　　華　　民　　國　　94　　年　　11　　月　　11　　日
                                                      Ａ
